臺灣屏東地方法院民事判決
111年度潮簡字第279號
原      告  伍麗姿  
訴訟代理人  陳壽盈  
被      告  黃陳喜花
            黃崇雄  
            黃崇烈  
            黃舒婷  
            黃怡婷  
上列當事人間請求塗銷抵押權登記事件，本院於民國111年5月17
日言詞辯論終結，判決如下：
　　主  文
被告應將如附表所示抵押權登記予以塗銷。
訴訟費用由被告負擔。
    事實及理由
壹、程序部分：
    被告經合法通知，無正當理由，均未於言詞辯論期日到場，
    核無民事訴訟法第386條各款所列情形，爰依原告之聲請，
    由其一造辯論而為判決。
貳、實體部分：
一、原告主張：原告為如附表所示之土地所(共)有人，各該土地
    存有如附表所示之抵押權（下合稱系爭抵押權），系爭抵押
    權存續期間為民國56年12月9日至57年12月8日，故系爭抵押
    權擔保債權(下合稱系爭債權)請求權至72年12月9日，已罹
    於民法第125條之15年時效，依民法第880條規定，系爭抵押
    權嗣於77年12月9日因未實行而消滅。爰依民法第767條第1
    項、第821條規定提起本件訴訟，並聲明：被告應將系爭抵
    押權登記予以塗銷。
二、被告均未於言詞辯論期日到庭，亦未提出書狀為任何陳述或
    答辯。
三、得心證之理由：
  ㈠按請求權，因15年間不行使而消滅。但法律所定期間較短者
    ，依其規定。消滅時效，自請求權可行使時起算。所有人對
    於無權占有或侵奪其所有物者，得請求返還之。對於妨害其
    所有權者，得請求除去之。有妨害其所有權之虞者，得請求
    防止之。各共有人對於第三人，得就共有物之全部為本於所
    有權之請求。又以抵押權擔保之債權，其請求權已因時效而
    消滅，如抵押權人，於消滅時效完成後，5年間不實行其抵
    押權者，其抵押權消滅。民法第125條、128條前段、第767
    條第1項、第821條前段、第880條已明定。
  ㈡原告上開主張，有土地登記謄本可稽（本院卷第8-28頁），
    而被告迄未到場或以書狀爭執，堪認原告主張為真實。從而
    ，揆諸上開規定，系爭債權請求權業已罹於時效，而系爭抵
    押權亦因除斥期間經過而消滅，是原告請求被告塗銷系爭抵
    押權登記，為法之所許。
四、綜上所述，原告依前揭規定，請求如主文第1項所示，為有
    理由，應予准許。
五、本判決主文第1項依強制執行法第130條第1項規定，其性質
    並不宜宣告假執行，爰不另為諭知，附此敘明。
六、本件事證已臻明確，其餘主張及證據資料，經本院斟酌後，
    認均不足以影響本判決之結果，爰不一一論列，併此敘明。
七、訴訟費用負擔之依據：民事訴訟法第78條、第85條第1項。
中　　華　　民　　國　　111 　年　　5 　　月　　31　　日
                  潮州簡易庭  法　官　曾迪群
以上正本係照原本作成。
如不服本判決，應於送達後20日內，向本院提出上訴狀並表明上
訴理由，如於本判決宣示後送達前提起上訴者，應於判決送達後
20 日內補提上訴理由書（須附繕本）。如委任律師提起上訴者
，應一併繳納上訴審裁判費。
中　　華　　民　　國　　111 　年　　5 　　月　　31　　日
                                  書記官　薛雅云
附表：
   土地坐落地號         抵 押 權 設 定 明 細 屏東縣○○鄉○○段00000000000地號土地 登記次序：0000-000 收件年期：106年 字號：枋登字第050811號 登記日期：106年12月21日 登記原因：繼承 權利人：黃陳喜花 債權額比例：4分之1 擔保債權總金額：蓬萊乾谷肆仟貳佰台斤正 存續期間：自056年12月09日至057年12月08日 清償日期：（空白） 標的登記次序：0009 設定權利範圍：89640分之5765 設定義務人：陳龍心  登記次序：0000-000 收件年期：106年 字號：枋登字第050811號 登記日期：106年12月21日 登記原因：繼承 權利人：黃崇烈 債權額比例：4分之1 擔保債權總金額：蓬萊乾谷肆仟貳佰台斤正 存續期間：自056年12月09日至057年12月08日 清償日期：（空白） 標的登記次序：0009 設定權利範圍：89640分之5765 設定義務人：陳龍心  登記次序：0000-000 收件年期：106年 字號：枋登字第050811號 登記日期：106年12月21日 登記原因：繼承 權利人：黃舒婷 債權額比例：8分之1 擔保債權總金額：蓬萊乾谷肆仟貳佰台斤正 存續期間：自056年12月09日至057年12月08日 清償日期：（空白） 標的登記次序：0009 設定權利範圍：89640分之5765 設定義務人：陳龍心  登記次序：0000-000 收件年期：106年 字號：枋登字第050811號 登記日期：106年12月21日 登記原因：繼承 權利人：黃怡婷 債權額比例：8分之1 擔保債權總金額：蓬萊乾谷肆仟貳佰台斤正 存續期間：自056年12月09日至057年12月08日 清償日期：（空白） 標的登記次序：0009 設定權利範圍：89640分之5765 設定義務人：陳龍心  登記次序：0000-000 收件年期：106年 字號：枋登字第050811號 登記日期：106年12月21日 登記原因：繼承 權利人：黃崇雄 債權額比例：4分之1 擔保債權總金額：蓬萊乾谷肆仟貳佰台斤正 存續期間：自056年12月09日至057年12月08日 清償日期：（空白） 標的登記次序：0009 設定權利範圍：89640分之5765 設定義務人：陳龍心 

   土地坐落地號         抵 押 權 設 定 明 細 屏東縣○○鄉○○段000地號土地 登記次序：0000-000 收件年期：106年 字號：枋登字第050811號 登記日期：106年12月21日 登記原因：繼承 權利人：黃陳喜花 債權額比例：4分之1 擔保債權總金額：蓬萊乾谷肆仟貳佰台斤正 存續期間：自056年12月09日至057年12月08日 清償日期：（空白） 標的登記次序：0002  0009 設定權利範圍：89640分之5765 設定義務人：陳龍心  登記次序：0000-000 收件年期：106年 字號：枋登字第050811號 登記日期：106年12月21日 登記原因：繼承 權利人：黃崇烈 債權額比例：4分之1 擔保債權總金額：蓬萊乾谷肆仟貳佰台斤正 存續期間：自056年12月09日至057年12月08日 清償日期：（空白） 標的登記次序：0002  0009 設定權利範圍：89640分之5765 設定義務人：陳龍心  登記次序：0000-000 收件年期：106年 字號：枋登字第050811號 登記日期：106年12月21日 登記原因：繼承 權利人：黃舒婷 債權額比例：8分之1 擔保債權總金額：蓬萊乾谷肆仟貳佰台斤正 存續期間：自056年12月09日至057年12月08日 清償日期：（空白） 標的登記次序：0002  0009 設定權利範圍：89640分之5765 設定義務人：陳龍心  登記次序：0000-000 收件年期：106年 字號：枋登字第050811號 登記日期：106年12月21日 登記原因：繼承 權利人：黃怡婷 債權額比例：8分之1 擔保債權總金額：蓬萊乾谷肆仟貳佰台斤正 存續期間：自056年12月09日至057年12月08日 清償日期：（空白） 標的登記次序：0002  0009 設定權利範圍：89640分之5765 設定義務人：陳龍心  登記次序：0000-000 收件年期：106年 字號：枋登字第050811號 登記日期：106年12月21日 登記原因：繼承 權利人：黃崇雄 債權額比例：4分之1 擔保債權總金額：蓬萊乾谷肆仟貳佰台斤正 存續期間：自056年12月09日至057年12月08日 清償日期：（空白） 標的登記次序：0002  0009 設定權利範圍：89640分之5765 設定義務人：陳龍心 

   土地坐落地號         抵 押 權 設 定 明 細 屏東縣○○鄉○○段00000地號土地 登記次序：0000-000 收件年期：106年 字號：枋登字第050811號 登記日期：106年12月21日 登記原因：繼承 權利人：黃陳喜花 債權額比例：4分之1 擔保債權總金額：蓬萊乾谷肆仟貳佰台斤正 存續期間：自056年12月09日至057年12月08日 清償日期：（空白） 標的登記次序：0002 設定權利範圍：83800分之2185 設定義務人：陳龍心  登記次序：0000-000 收件年期：106年 字號：枋登字第050811號 登記日期：106年12月21日 登記原因：繼承 權利人：黃崇烈 債權額比例：4分之1 擔保債權總金額：蓬萊乾谷肆仟貳佰台斤正 存續期間：自056年12月09日至057年12月08日 清償日期：（空白） 標的登記次序：0002 設定權利範圍：83800分之2185 設定義務人：陳龍心  登記次序：0000-000 收件年期：106年 字號：枋登字第050811號 登記日期：106年12月21日 登記原因：繼承 權利人：黃舒婷 債權額比例：8分之1 擔保債權總金額：蓬萊乾谷肆仟貳佰台斤正 存續期間：自056年12月09日至057年12月08日 清償日期：（空白） 標的登記次序：0002 設定權利範圍：83800分之2185 設定義務人：陳龍心  登記次序：0000-000 收件年期：106年 字號：枋登字第050811號 登記日期：106年12月21日 登記原因：繼承 權利人：黃怡婷 債權額比例：8分之1 擔保債權總金額：蓬萊乾谷肆仟貳佰台斤正 存續期間：自056年12月09日至057年12月08日 清償日期：（空白） 標的登記次序：0002 設定權利範圍：83800分之2185 設定義務人：陳龍心  登記次序：0000-000 收件年期：106年 字號：枋登字第050811號 登記日期：106年12月21日 登記原因：繼承 權利人：黃崇雄 債權額比例：4分之1 擔保債權總金額：蓬萊乾谷肆仟貳佰台斤正 存續期間：自056年12月09日至057年12月08日 清償日期：（空白） 標的登記次序：0002 設定權利範圍：83800分之2185 設定義務人：陳龍心 

   土地坐落地號         抵 押 權 設 定 明 細 屏東縣○○鄉○○段00000地號土地 登記次序：0000-000 收件年期：106年 字號：枋登字第050811號 登記日期：106年12月21日 登記原因：繼承 權利人：黃陳喜花 債權額比例：4分之1 擔保債權總金額：蓬萊乾谷肆仟貳佰台斤正 存續期間：自056年12月09日至057年12月08日 清償日期：（空白） 標的登記次序：0002&ZZZZ; 0000&ZZZZ; 0000&ZZZZ; 0009 設定權利範圍：83800分之2185 設定義務人：陳龍心  登記次序：0000-000 收件年期：106年 字號：枋登字第050811號 登記日期：106年12月21日 登記原因：繼承 權利人：黃崇烈 債權額比例：4分之1 擔保債權總金額：蓬萊乾谷肆仟貳佰台斤正 存續期間：自056年12月09日至057年12月08日 清償日期：（空白） 標的登記次序：0002&ZZZZ; 0000&ZZZZ; 0000&ZZZZ; 0009 設定權利範圍：83800分之2185 設定義務人：陳龍心  登記次序：0000-000 收件年期：106年 字號：枋登字第050811號 登記日期：106年12月21日 登記原因：繼承 權利人：黃舒婷 債權額比例：8分之1 擔保債權總金額：蓬萊乾谷肆仟貳佰台斤正 存續期間：自056年12月09日至057年12月08日 清償日期：（空白） 標的登記次序：0002&ZZZZ; 0000&ZZZZ; 0000&ZZZZ; 0009 設定權利範圍：83800分之2185 設定義務人：陳龍心  登記次序：0000-000 收件年期：106年 字號：枋登字第050811號 登記日期：106年12月21日 登記原因：繼承 權利人：黃怡婷 債權額比例：8分之1 擔保債權總金額：蓬萊乾谷肆仟貳佰台斤正 存續期間：自056年12月09日至057年12月08日 清償日期：（空白） 標的登記次序：0002&ZZZZ; 0000&ZZZZ; 0000&ZZZZ; 0009 設定權利範圍：83800分之2185 設定義務人：陳龍心  登記次序：0000-000 收件年期：106年 字號：枋登字第050811號 登記日期：106年12月21日 登記原因：繼承 權利人：黃崇雄 債權額比例：4分之1 擔保債權總金額：蓬萊乾谷肆仟貳佰台斤正 存續期間：自056年12月09日至057年12月08日 清償日期：（空白） 標的登記次序：0002&ZZZZ; 0000&ZZZZ; 0000&ZZZZ; 0009 設定權利範圍：83800分之2185 設定義務人：陳龍心 

   土地坐落地號         抵 押 權 設 定 明 細 屏東縣○○鄉○○段00000地號土地 登記次序：0000-000 收件年期：106年 字號：枋登字第050811號 登記日期：106年12月21日 登記原因：繼承 權利人：黃陳喜花 債權額比例：4分之1 擔保債權總金額：蓬萊乾谷肆仟貳佰台斤正 存續期間：自056年12月09日至057年12月08日 清償日期：（空白） 標的登記次序：0002   設定權利範圍：83800分之2185 設定義務人：陳龍心  登記次序：0000-000 收件年期：106年 字號：枋登字第050811號 登記日期：106年12月21日 登記原因：繼承 權利人：黃崇烈 債權額比例：4分之1 擔保債權總金額：蓬萊乾谷肆仟貳佰台斤正 存續期間：自056年12月09日至057年12月08日 清償日期：（空白） 標的登記次序：0002   設定權利範圍：83800分之2185 設定義務人：陳龍心  登記次序：0000-000 收件年期：106年 字號：枋登字第050811號 登記日期：106年12月21日 登記原因：繼承 權利人：黃怡婷 債權額比例：8分之1 擔保債權總金額：蓬萊乾谷肆仟貳佰台斤正 存續期間：自056年12月09日至057年12月08日 清償日期：（空白） 標的登記次序：0002   設定權利範圍：83800分之2185 設定義務人：陳龍心  登記次序：0000-000 收件年期：106年 字號：枋登字第050811號 登記日期：106年12月21日 登記原因：繼承 權利人：黃崇雄 債權額比例：4分之1 擔保債權總金額：蓬萊乾谷肆仟貳佰台斤正 存續期間：自056年12月09日至057年12月08日 清償日期：（空白） 標的登記次序：0002   設定權利範圍：83800分之2185 設定義務人：陳龍心  登記次序：0000-000 收件年期：106年 字號：枋登字第050811號 登記日期：106年12月21日 登記原因：繼承 權利人：黃舒婷 債權額比例：8分之1 擔保債權總金額：蓬萊乾谷肆仟貳佰台斤正 存續期間：自056年12月09日至057年12月08日 清償日期：（空白） 標的登記次序：0002   設定權利範圍：83800分之2185 設定義務人：陳龍心